【裁判字號】    98,易,148
【裁判日期】    980331
【裁判案由】    詐欺
【裁判全文】
臺灣基隆地方法院刑事判決               98年度易字第148號
公  訴  人  臺灣基隆地方法院檢察署檢察官
被      告  甲○○
上列被告因詐欺案件，經檢察官提起公訴（98年度偵緝字第100
號、98年度偵緝字第101號），被告於準備程序進行中，就被訴
事實為有罪之陳述，經本院合議庭裁定由受命法官獨任進行簡式
審判程序，判決如下：
    主  文
甲○○幫助意圖為自己不法之所有，以詐術使人將本人之物交付
，處拘役肆拾日，如易科罰金，以新臺幣壹仟元折算壹日。
    事  實
一、甲○○因朋友介紹而結識真實姓名年籍不詳，綽號「阿銘」
    」之成年男子，兩人於97年10月27日在網路即時通聊天時，
    因「阿銘」稱其因作職棒賭博而為轉帳所需，要求甲○○提
    供銀行帳戶之存摺、提款卡及密碼供其使用，甲○○明知將
    自己帳戶供不熟識之他人使用，依一般社會生活經驗，可得
    預見幫助不法犯罪集團掩飾或隱匿犯罪所得之財物，致使被
    害人及警方追查無門，仍不違背其本意，基於幫助詐欺取財
    之不確定故意，應允將其所有之中華郵政股份有限公司基隆
    中山郵局00000000000000號帳戶（以下簡稱；基隆中山郵局
    帳戶）、提款卡及密碼出借「阿銘」，並於同日下午4 時許
    ，在臺北縣五股鄉○○路與工商路交叉口之麥當勞前，將前
    開基隆中山郵局帳戶之存摺、提款卡連同密碼交付與「阿銘
    」所派遣之真實姓名年籍不詳成年女子收受。使「阿銘」所
    組成之詐騙集團成員，得基於意圖為自己不法所有之詐欺取
    財犯意，分別於(一)同年月30日晚間7 時40分許撥打電話予乙○○，向乙○○佯稱係奇摩拍賣網站賣家，欲幫忙變更付款
    方式為由，要求乙○○至銀行提款機依指示操作，乙○○信
    以為真，因而陷於錯誤，同日依指示操作後匯出新臺幣（下
    同）8,954元至甲○○前開基隆中山郵局帳戶內，隨即遭提
    領一空；(二)同年月30日晚間7時56分，撥打電話予丁○○，
    向丁○○詐稱其為奇摩拍賣網站「Pink衣坊」賣家「廖芳蘭
    」，並佯稱：丁○○於操作ATM轉帳時誤設為約定轉帳，日
    後每月將會皆被扣款，而以欲幫忙取消約定轉帳為由，要求
    丁○○至網路提款機依指示操作，丁○○信以為真，因而陷
    於錯誤，於同日晚間8時4分依指示操作後匯出29,986元至甲○○前揭帳戶內，並隨即遭提領一空。嗣經乙○○、丁○○
    發覺有異報警後循線查獲而悉上情。
二、案經基隆市警察局第四分局報告臺灣基隆地方法院檢察署檢
    察官偵查起訴。
    理  由
一、本件被告所犯者非為死刑、無期徒刑、最輕本刑為3 年以上
    有期徒刑之罪或高等法院管轄第一審案件，其於準備程序進
    行中，先就被訴事實為有罪之陳述，經告知其簡式審判程序
    之旨，並聽取公訴人及被告之意見後，本院依刑事訴訟法第
    273條之1第1 項之規定，裁定由受命法官獨任進行簡式審判
    程序，且依同法第273條之2規定，簡式審判程序之證據調查
    ，不受第159條第1項、第161條之2、第161條之3、第163 條
    之1及第164條至第170條規定之限制，合先敘明。
二、上開犯罪事實，業據被告甲○○於本院準備程序及審理中坦
    承不諱，並經證人乙○○、丁○○於警詢指證明確；又前開
    基隆中山郵局00000000000000號帳戶被告所申設，被害人乙○○、丁○○遭詐騙集團成員詐騙後，分別匯款8,954元、2
    9,986 元至被告前開基隆中山郵局帳戶內，旋遭提領一空等
    情，有被告前開基隆中山郵局客戶相關資訊查詢文件、客戶
    最近交易清單、郵政自動櫃員機交易明細表、WEB ATM交易
    明細查詢表各乙份附卷可憑，本件犯罪事證明確，被告犯行
    ，洵堪認定。
三、按金融存款帳戶，係作為存戶個人財產保管之用，與存戶之
    存摺、提款卡及密碼相結合，其專屬性、私密性甚高，除非
    本人或與本人具密切之關係者，難認有何理由可自由流通使
    用該存摺、提款卡及密碼，而一般人亦均應有妥為保管存摺
    、提款卡及密碼，以防止被他人冒用之認識，縱有特殊情況
    偶有將存摺、提款卡及密碼交付他人之需，亦必深入瞭解其
    用途後再行提供使用，此為吾人日常生活經驗與事理；且觀
    諸現今社會上，詐騙者蒐購人頭帳戶，持以作為詐欺取財犯
    罪所得掩飾之用，常有所聞，出借帳戶予非親非故之人，受
    讓人可能係為從事詐欺犯罪，已屬人盡皆知之事，被告於本
    院準備程序中亦自承：伊本來有拒絕要將帳戶借給「阿銘」
    ，因伊有懷疑「阿銘」可能將帳戶供作非法用途，且伊與「
    阿銘」不熟，不知道「阿銘」的真實姓名，只知道住中壢等
    語（見本院98年3月27日準備程序筆錄第4頁），足認被告應
    可預見該「阿銘」取走其帳戶提領工具，恐將利用其金融機
    構帳戶，作為詐欺犯罪使用，竟仍將上開帳戶之存摺、提款
    卡及密碼等提領工具交付予該不熟識之人，供上開人等作為
    上開詐欺取財犯罪使用，顯不違反其本意，其幫助他人犯詐
    欺取財罪之不確定故意至明，則被告幫助犯詐欺取財之犯行
    堪以認定。
五、核被告所為，係犯刑法第339 條第1 項之詐欺取財罪。被告
    對詐欺正犯提供帳戶資以助力，但並未參與詐欺犯罪行為之
    實行，應屬幫助他人實行犯罪行為，為幫助犯，乃依刑法第
    30條第2 項之規定減輕其刑。再被告以一幫助詐欺取財行為
    ，幫助正犯詐騙被害人乙○○、丁○○，使乙○○、丁○○
    之財產法益受損，為想像競合犯，應從一重處斷。爰審酌被
    告係因思慮未周，而提供郵局帳戶供他人掩飾犯罪所得使用
    ，增加被害人尋求救濟之困難，造成社會人心不安，亦助長
    詐騙犯罪者之氣焰，使詐欺犯罪者得以順利取得詐欺所得之
    財物，惟其犯後坦承犯行，且其犯罪手段平和及其智識程度
    等一切情狀，量處如主文所示之刑，並諭知易科罰金之折算
    標準；至被告將上開基隆中山郵局帳戶之存摺、提款卡及密
    碼等物品，已交予犯罪之成員，未經扣案，兼參上開帳戶已
    通報為警示帳戶，已無沒收之必要，爰不為沒收之諭知，附
    此敘明。
據上論斷，應依刑事訴訟法第273 條之1 第1 項、第299 條第1
項前段，刑法第339條第1項、第30條、第55條、第41條第1項前
段，刑法施行法第1條之1，判決如主文。
本案經檢察官丙○○到庭執行職務。
中    華    民    國    98    年    3    月    31    日
                  刑事第四庭法  官  周霙蘭
以上正本證明與原本無異。
如不服本判決應於收受本判決後10日內向本院提出上訴書狀，其
未敘述上訴理由者，並得於提起上訴後10日內向本院補提理由書
狀（均須按他造當事人之人數附繕本）「切勿逕送上級法院」。
中    華    民    國    98    年    3    月    31    日
                            書記官  莊智凱
附錄本案所犯法條：
中華民國刑法第339條
（普通詐欺罪）
意圖為自己或第三人不法之所有，以詐術使人將本人或第三人之
物交付者，處5年以下有期徒刑、拘役或科或併科1千元以下罰金
。
以前項方法得財產上不法之利益或使第三人得之者，亦同。
前二項之未遂犯罰之。


司法院資訊處製作；財團法人民間司法改革基金會備份。
